【裁判字號】    92,訴,574
【裁判日期】    921029
【裁判案由】    綜合所得稅
【裁判全文】
高雄高等行政法院判決                              九十二年度訴字第五七四號
                              .
    原      告  甲○○
    被      告  財政部台灣省南區國稅局
    代  表  人  乙○○  局長
    訴訟代理人  丙○○
右當事人間因綜合所得稅事件，原告不服財政部中華民國九十二年三月二十日台財訴
字第０九二０００一五六五號訴願決定，提起行政訴訟。本院判決如左：
    主  文
原告之訴駁回。
訴訟費用由原告負擔。
    事  實
壹、事實概要：
    緣原告八十九年度綜合所得稅結算申報，自行申報全年綜合所得總額為新台幣（
    下同）一三、四二四、八五四元，案經被告初查核定綜合所得總額為四一、０六
    五、一０八元，淨額為四０、一八八、九０六元，並以原告漏報營利所得二七、
    六四０、二五四元，違反行為時所得稅法第七十一條第一項前段規定，乃依同法
    第一百十條第一項規定，按其所漏稅額八、六九七、九二八元處０．二倍之罰鍰
    計一、七三九、五００元（計至百元止）。原告對罰鍰部分不服，申請復查，未
    獲變更，提起訴願，亦遭駁回，遂提起本件行政訴訟。
貳、兩造聲明：
一、原告聲明求為判決：訴願決定及原處分（復查決定含原核定處分）均撤銷。
二、被告聲明求為判決：原告之訴駁回。
參、兩造之爭點：
甲、原告主張之理由：
一、原告對罰鍰不服，係因未收到該漏報營利所得之股利憑單，以致漏報，並非故意
    ，事後曾向中環股份有限公司（以下簡稱中環公司）查詢，始知該股利憑單係以
    平信郵寄而未收到，非可歸責於原告，且該營利所得股利憑單資料均由被告掌控
    卻要納稅人申報，如有漏報，不論故意或歸責與否，一律依漏報論處罰鍰，有違
    公平正義，雖財政部從善如流，已自九十年度綜合所得稅於申報期間開放電腦供
    納稅人查詢各扣繳憑單資料，以供核對，惟八十九年度綜合所得稅各扣繳憑單資
    料，於申報期內並未開放查詢，致漏報仍論處罰鍰，有違租稅公平原則。
二、本件漏報八十九年度綜合所得稅營利所得，係因未收到該股利憑單，且向中環公
    司查詢稱該股利憑單係以平信郵寄，並非可歸責於納稅人，且被告於八十九年度
    綜合所得稅申報期間又未開放電腦供納稅人查對所得扣繳憑單資料，已足以舉證
    證明納稅人並無過失，依司法院釋字第二七五號解釋自應免罰。
三、本件罰鍰金額龐大，被告一按電腦即可發現漏報，被告相關人員坐收鉅額財務罰
    鍰分配獎金，天下豈有如此不勞而獲之理；且被告掌控所得扣繳資料，不自行電
    腦核計發單開徵，竟要百姓申報，如有漏報，不論故意或歸責與否，一律罰鍰制
    裁，顯然缺乏正當性。
乙、被告主張之理由：
一、原告訴稱，其因未收到股利憑單而漏報系爭營利所得，並非故意，事後曾向中環
    公司查詢，始知該股利憑單係以平信郵寄而未收到，非可歸責於原告，且扣繳資
    料均由被告掌控卻要納稅義務人申報，如有漏報，不論故意或歸責與否，一律依
    漏報論處罰鍰，顯然欠缺正當性，有違公平正義，雖財政部已自九十年度綜合所
    得稅申報期間開放納稅義務人查詢扣繳資料，惟對八十九年度扣繳資料未開放查
    詢，已足資證明其並無過失，依司法院釋字第二七五號解釋自應免罰，予以處罰
    ，有違租稅公平原則云云。
二、查有所得即應依法申報，尚不得主張未接獲扣繳憑單而免除申報義務，原告八十
    九年度漏報營利所得二七、六四０、二五四元，有綜合所得稅結算申報書、核定
    通知書及各類所得扣繳暨免扣繳憑單可稽，違章事證足堪認定，其應申報而漏報
    ，縱非故意，要難謂無過失，被告依首揭規定按所漏稅額酌情減輕處０．二倍罰
    鍰一、七三九、五００元，並無違誤，其所訴洵不足採。
    理  由
一、按「納稅義務人應於每年二月二十日起至三月底止，填具結算申報書，向該管稽
    徵機關，申報其上一年度內構成綜合所得總額．．．之項目及數額，以及有關減
    免、扣除之事實，並應依其全年應納稅額減除暫繳稅額．．．及可扣抵稅額，計
    算其應納之結算稅額，於申報前自行繳納。」、「納稅義務人已依本法規定辦理
    結算申報，但對依本法規定應申報課稅之所得額有漏報或短報情事者，處以所漏
    稅額兩倍以下之罰鍰。」行為時所得稅法第七十一條第一項前段及第一百十條第
    一項分別定有明文。次按「人民違反法律上之義務而應受行政罰之行為，法律無
    特別規定時，雖不以出於故意為必要，仍須以過失為其責任條件。但應受行政罰
    之行為，僅須違反禁止規定或作為義務，而不以發生損害或危險為其要件者，推
    定為有過失，於行為人不能舉證證明自己無過失時，即應受處罰。．．．」亦經
    司法院釋字第二七五號解釋在案。
二、本件原告八十九年度綜合所得稅結算申報於申報期限內自行申報在案，經被告初
    查核定漏報營利所得（中環公司股利）二七、六四０、二五四元，乃依行為時所
    得稅法第一百十條第一項規定，按其所漏稅額八、六九七、九二八元處０．二倍
    之罰鍰計一、七三九、五００元（計至百元止）等情，為兩造分別陳明在卷，復
    有被告綜合所得稅核定通知書（八十九年度申報核定）、九十一年度財綜所字第
    七００九一一００一六二號處分書附原處分卷可稽。而原告提起本件訴訟係以：
    其因未收到系爭營利所得之扣繳憑單，以致漏未申報，並非故意短漏報，經向公
    司查詢後始知係以平信郵寄而未收到，非可歸責於納稅義務人。且扣繳資料均由
    財政部掌控，竟要納稅義務人申報，如有漏報，不論故意或歸責與否，一律依漏
    報論處罰鍰，有違公平正義，請准予免罰云云，資為論據。
三、按「股東常會之召集，應於二十日前通知各股東，對於持有無記名股票者，應於
    三十日前公告之。臨時股東會之召集，應於十日前通知各股東，對於持有無記名
    股票者，應於十五日前公告之。通知及公告應載明召集事由。」、「股東會得查
    核董事會造具之表冊、監察人之報告，並決議分派盈餘及股息紅利。」行為時公
    司法第一百七十二條第一項至第三項、第一百八十四條第一項分別定有明文。故
    依上開公司法之規定公司分派盈餘，應召集股東會決議。查，原告持有中環公司
    股票已有七、八年時間，民國（下同）八十九年之前亦曾發放過股利，八十九年
    分派之股利係發放股票，該股票係直接存到原告在證券公司之帳戶保管等情，業
    據原告陳明在卷。則由中環公司分派盈餘前，應依公司法規定先召集股東會決議
    ，且開會前應先將召集事由先行通知各股東觀之，原告對該公司分派盈餘事宜，
    事前應可知悉，且事後分派之股票亦已存入原告在證券公司之集保帳戶，故原告
    亦難諉為不知。原告雖主張系爭股票均係由公司之會計幫忙處理，其因忙於工作
    ，且未收到扣繳憑單，故不知八十九年中環公司有發放股票，致漏未申報所得稅
    云云。然本件原告依稅法規定本有誠實申報個人綜合所得稅之義務，亦即有所得
    即應依法申報，尚不得主張未接獲扣繳憑單而免除申報義務。再參酌民法第二百
    二十四條「債務人之代理人或使用人關於債之履行有故意或過失時，債務人應與
    自己之故意或過失負同一責任。．．．」之法理，本件原告違反申報之義務，縱
    係因原告之代理人或使用人之會計人員之過失行為所致，原告亦應負同一過失行
    為之責任。是原告上開主張，亦不足採。
四、綜上所述，原告之主張既不足取，其因漏報營利所得（中環公司股利）二七、六
    四０、二五四元，違反行為時所得稅法第七十一條第一項前段規定，被告依同法
    第一百十條第一項規定，按其所漏稅額八、六九七、九二八元處０．二倍之罰鍰
    計一、七三九、五００元（計至百元止），並無違誤。復查決定及訴願決定遞予
    維持，亦無不合。原告起訴意旨求為撤銷，為無理由，應予駁回。
五、據上論結，本件原告之訴為無理由，依行政訴訟法第一百九十五條第一項後段、
    第九十八條第三項前段，判決如主文。
中      華      民      國    九十二    年      十      月    二十九    日
                              高雄高等行政法院第一庭
                                          審判長法官  陳光秀
                                          法      官  簡慧娟
                                          法      官  李協明
右為正本係照原本作成。
如不服本判決，應於判決送達後二十日內向本院提出上訴書狀，其未表明上訴理由者
，應於提起上訴後二十日內向本院提出上訴理由書（須按對造人數附繕本）；如於本
判決宣示或公告後送達前提起上訴者，應於判決送達後二十日內補提上訴理由書（須
附繕本）。未表明上訴理由者，逕以裁定駁回。
提起上訴應預繳送達用雙掛號郵票七份（每份三十四元）。
中      華      民      國    九十二    年      十      月    二十九    日
                                          法院書記官  蔡玫芳


司法院資訊處製作；財團法人民間司法改革基金會備份。
